臺灣桃園地方法院刑事交通事件裁定　　　　　　　九十三年度交聲字第四八號
　　異　議　人　甲○○
　　原處分機關　交通部公路總局新竹區監理所中壢監理站
右列受處分人因違反道路交通管理處罰條例案件，對於交通部公路總局新竹區監理所
中壢監理站九十三年一月一四日所為之處分（原處分：壢監裁字第五三－Ｄ一Ａ０七
八六八五號裁決書），聲明異議，本院裁定如左：
    主    文
異議駁回。
    理    由
一、本件異議人聲明異議意旨略以：原處分書據為舉發違規之事實：(一)因桃園縣警察
    局大園分局（下稱大園分局）未採納伊陳情書之細節，僅靠天晟醫院抽血報告及
    喝摻有米酒之雞酒，就斷定一切違規事實，並未通知伊到案調查，傳證人作筆錄
    ；(二)伊確實在友人羅明福先生處喝雞酒，原因是伊於九十二年九月三日因腰錐骨
    折滑脫症手術，至同年九月十一日才出院，由於西藥吃的太多，友人羅明福好意
    煮雞酒，幫伊補身體，伊並未超量食用，更因飯後疏忽，拿錯藥包（內含肌肉鬆
    弛劑、睡眠障礙及多種藥物混合使用，如診斷證明書各一份，因身體出現狀況，
    故提前回桃園縣觀音鄉崙坪村（下稱崙坪村）母親住處休息，但因騎乘輕型機車
    後，不到一公里即雙眼視力模糊，意識全失，直到碰上崙坪村忠愛路三一四號車
    主陳曼芳女士停放於門口之轎車後視鏡而翻倒在地，昏迷不醒，而無知覺，該後
    視鏡只輕微受損，車主並未向伊求償，已與陳曼芳女士和解。本件伊對於天晟醫
    院抽血檢驗報告中酒精濃度如此高，甚感意外及質疑，雞酒及藥物是否會產生變
    化與個人體質有關，因其中摻有睡眠障礙物致無法證明原因何在，故要求給予公
    平之裁決等語。原處分機關移送意旨則以：本案因桃園縣政府警察局大園分局觀
    音分駐所執勤員警，查獲異議人駕駛其所有ＤＮＭ－五二三號輕型機車，於九十
    二年十二月十二日十九時四十五分許，在崙坪村忠愛路三一四號處，因「該員騎
    機車發生事故送醫，經醫院抽血檢驗，血液中酒精濃度為二四九 MG\DL，換算呼
    氣酒精濃度為1.24MG/L（即每公升一點二四毫克），超過標準值」違規，遂以桃
    警局交字第Ｄ一Ａ０七八六八五號通知單，依法當場舉發，並無不當；原處分機
    關依大園警分局園警分交字第０九二四０二四四一一號函、道路交管理處罰條例
    第三十五條第一項第一款、第九十二條第一項、第三項及違反道路交通管理事件
    統一裁罰基準及處理細則（下稱處理細則）第二十六條，及道路交通安全規則第
    一百十四條第二款規定舉發，而依同處理細則第四十一條第四項規定裁決等語，
    資為答辯。
二、按，「汽車駕駛人，駕駛汽車經測試檢定有左列情形之一者，處新臺幣一萬五千
    元以上六萬元以下罰鍰，並當場移置保管其車輛及吊扣其駕駛執照一年；因而肇
    事致人受傷者，並吊扣其駕駛執照二年；致人重傷或死亡者，吊銷其駕駛執照，
    並不得再考領：一、酒精濃度超過規定標準：：」，又「本條例之罰鍰基準、舉
    發、罰鍰繳納、向處罰機關陳述意見或裁決之處理程序、易處吊扣汽車牌照或駕
    駛執照基準及繳納機構等事項之處理細則，由交通部會同內政部定之」，道路交
    通管理處罰條例第三十五條第一項第一款、第九十二條第三項定有明文；再者，
    「汽車駕駛人有左列情形之一者，不得駕車：：二、飲用酒類或其他類似物後其
    吐氣所含酒精濃度超過每公升○‧二五毫克或血液中酒精濃度超過百分之○‧○
    五以上者」，道路交通安全規則第一百十四條第二款亦有明定。
三、經查：
  (一)訊據異議人自承：伊因為胃潰瘍、脊錐開刀，吃錯藥物影響，也有吃雞酒，有發
    覺感覺不適，九十二年十二月十二日晚上七點多離開朋友羅明福家要回崙坪，伊
    騎不到一公里就兩眼發黑，騎到忠愛路三一四號撞到轎車車主陳曼芳車子後視鏡
    ，伊倒地不醒人事，後來送到天晟醫院抽血檢驗，酒精濃度不符規定，伊因為吃
    錯藥，藥性發作才昏迷，不是因為喝酒的關係；伊因一時疏忽，才沒有注意怡仁
    醫院九十二年十二月八日藥袋上的注意事項有「不宜開車及有危險性的機械操作
    」等語。又當天執勤員警證人陳杏林在本院審理時證稱：伊到事發地點時，傷者
    即異議人已經送到醫院，屋主陳曼芳有在現場，後來我們有到天晟醫院，因為傷
    者在昏迷，我們請醫院為其作抽血檢驗血液中的酒精濃度，結果醫院的檢驗報告
    是血液中酒精濃度為二四九MG\DL，換算呼氣酒精濃度為1.24MG/L（即每公升一
    點二四毫克），已經超過法定標準值，等出院後，我們請他來車禍處理小組製作
    筆錄後，就簽開舉發違規單等語，異議人對陳杏林證述並無爭執，雖仍陳稱懷疑
    醫院所做的血液檢驗紀錄，惟其亦表明不用再傳醫院的檢驗員到庭，並坦承確實
    是伊一時疏忽造成。故異議人當天騎乘機車回崙坪村其母住處之前確實有喝酒類
    雞酒一節，其業已坦承在案，而其酒後騎乘機車肇事後經抽血酒精檢驗，結果其
    血液中酒精濃度為二四九MG\DL，換算呼氣酒精濃度為1.24MG/L（即每公升一點
    二四毫克），此有怡仁醫院聲急生化檢驗報告一紙附卷可稽；此外，復有轎車車
    主陳曼芳、異議人之警詢談話筆錄、天晟醫院診斷證明書各一份、肇事現場照片
    十五張附卷可參，故異議人當時確因服用酒類或類似物後，酒精濃度超過規定標
    準，有違道路交通安全規則第一百十四條第二款規定之事由，則執勤員警依道路
    交通管理處罰條例第三十五條第一項第一款規定、第九十二條第三項及違反道路
    交通管理事件統一裁罰基準及處理細則第二十六條，及道路交通安全規則第一百
    十四條第一項第二款規定舉發，即屬適法，而原處分機關所為之原處分，尚在法
    定裁罰標準即「處新臺幣一萬五千元以上六萬元以下罰鍰」範圍之內，乃依同處
    理細則第四十一條第四項規定裁決，即無不當。
  (二)次查，異議人所提出怡仁醫院九十年十二月十三日之診斷證明書，其上已載明其
    同年月八日應診時，醫師囑言（注意事項）已有「藥袋警語不宜開車及有危險性
    的機械操作」等語，異議人亦不否認，而本件交通事故係伊自己疏忽未聽醫囑所
    致，是其所提診斷證明書亦無足為其有利之認定。再者，異議人異議時雖述：藥
    物是否會產生變化與個人體質有關，因其中摻有睡眠障礙物致無法證明原因何在
    云云，惟按單就異議人自承有喝雞酒，其內已含酒類或其他類似物，業經天晟醫
    院以科學方法抽血檢驗結果超過法定標準值，已如前述，就此已足構成前揭道路
    交通管理處罰條例第三十五條第一項第一款之處罰事由；至其另外未遵醫囑於服
    用含有肌肉鬆弛劑之藥物後仍開車，致加速其雙眼視力模糊，意識全失而至肇事
    ，亦屬併同原因，無法排除其上述酒精超過標準之作用力，是異議人所述亦無法
    成立。
  (三)又，異議人所提和解書一紙，係其與轎車車主陳曼芳間就車輛損害如何解決之協
    議，此與其本件為汽車駕駛人，飲用酒類或其他類似物後其吐氣所含酒精濃度超
    過每公升○‧二五毫克或血液中酒精濃度超過百分之○‧○五以上，不得駕車，
    違反道路交通安全規則第一百十四條第二款規定之情形不能類比，無法因其與轎
    車車主間民事和解而解免其酒後騎車之交通行政罰責。
  (四)綜上，本件原處分尚屬適法，異議人執此聲明異議，非有理由，本件異議應予駁
    回。
四、據上論斷，依道路交通管理處罰條例第八十七條第二項、道路交通案件處理辦法
    第十九條，裁定如主文。
中      華      民      國      九十三      年    三    月    十二    日
                                  臺灣桃園地方法院交通法庭
              法  官  李  昆  南
右正本證明與原本無異。
如不服本裁定，應於裁定送達後五日內向本院提出抗告狀。
                                      書記官  郭  中  明
中      華      民      國      九十三      年    三    月    十二    日
道路交通管理處罰條例【民國 92 年 1 月 2 日 修正】
第三十五條第一項：
    汽車駕駛人，駕駛汽車經測試檢定有左列情形之一者，處新臺幣一萬五千元以上
    六萬元以下罰鍰，並當場移置保管其車輛及吊扣其駕駛執照一年；因而肇事致人
    受傷者，並吊扣其駕駛執照二年；致人重傷或死亡者，吊銷其駕駛執照，並不得
    再考領：一  酒精濃度超過規定標準。
            二  吸食毒品、迷幻藥、麻醉藥品及其相類似之管制藥品。
第九十二條第一項：
    本條例之罰鍰基準、舉發、罰鍰繳納、向處罰機關陳述意見或裁決之處理程序、
    易處吊扣汽車牌照或駕駛執照基準及繳納機構等事項之處理細則，由交通部會同
    內政部定之。
道路交通安全規則：
第一百十四條
    汽車駕駛人有左列情形之一者，不得駕車：
            一  連續駕車超過八小時者。
            二  飲用酒類或其他類似物後其吐氣所含酒精濃度超過每公升○‧二五
                克或血液中酒精濃度超過百分之○‧○五以上者。
            三  吸食毒品、迷幻藥、麻醉藥品或其相類似管制藥品者。
            四  患病影響安全駕駛者。
            五  營業小客車駕駛人未向警察機關請領執業登記證，或雖已領有而未
                規定放置車內指定之插座者。
